【裁判字號】    95,上易,461
【裁判日期】    950928
【裁判案由】    竊盜
【裁判全文】
臺灣高等法院臺南分院刑事判決         95年度上易字第461號
上  訴  人  臺灣雲林地方法院檢察署檢察官
被      告  甲○○
上列上訴人因被告竊盜案件，不服臺灣雲林地方法院95年度易字
第100號中華民國95年7月19日第一審判決（起訴案號：臺灣雲林
地方法院檢察署94年度偵字第3358號），提起上訴，本院判決如
下：
    主  文
原判決撤銷。
甲○○竊盜，累犯，處有期徒刑肆月，如易科罰金，以佰元折
算壹日。
    事  實
一、甲○○曾於民國（下同）92年間，因偽造文書案件，經臺灣
    雲林地方法院以92年度六簡字第248號判決處有期徒刑5月確
    定，嗣於93年7月27日執行完畢出監。詎其猶不知悛悔，於
    94年5月31日上午7時許，見被害人丙○○所有之車牌號碼TU
    K-889號輕型機車1輛，停放於雲林縣斗六市○○里○○街3
    號前，見鑰匙未拔下，乃意圖為自己不法之所有，竊取該機
    車發動後騎走，得手後將該車停放於其位在雲林縣斗六市○○路○段54號住處附近之中華影城大樓下。嗣於94年6月3日
    凌晨2時許，因不知情之友人戊○○（經臺灣雲林地方法院
    檢察署94年度偵字第2523號不起訴處分）向其借用該車，搭
    載不知情之友人乙○○前往雲林縣斗南鎮找朋友，於同日凌
    晨3時30分許，行經雲林縣斗南鎮台一丁線12公里處，為警
    執行臨檢勤務時當場查獲，始循線查悉上情。
二、案經雲林縣警察局移送臺灣雲林地方法院檢察署檢察官偵查
    起訴。
    理  由
壹、證據能力部分：
一、按被告以外之人於審判外之陳述，雖不符刑事訴訟法第一百
    五十九條之一至第一百五十九條之四等四條之規定，而經當
    事人於審判程序同意作為證據，法院審酌該言詞陳述或書面
    陳述作成時之情況，認為適當者，亦得為證據。當事人、代
    理人或辯護人於法院調查證據時，知有第一百五十九條第一
    項不得為證據之情形，而未於言詞辯論終結前聲明異議者，
    視為有前項之同意，刑事訴訟法第一百五十九條之五定有明
    文。查被告於本院對於被害人丙○○於警詢之陳述，證人戊○○於警詢及偵查中未經具結之證詞，及證人乙○○於警詢
    之證詞，並未爭執其證據能力，揆之上開規定，前開證人等
    之證詞，自得作為本件之證據，合先敘明。又證人乙○○於
    偵查中之證詞，既經具結，且於原審時被告就乙○○偵查中
    之證詞及被害人丙○○於警詢中之指述、贓物認領保管單及
    雲林縣警察局車輛尋獲電腦輸入單各1紙、交通部公路總局
    台中區監理所彰化監理站94年9月14日中監彰字第940023424
    號函及函附之車牌號碼TUK-889號機車車籍異動登記書影本6
    紙等，均經公訴人、被告同意作為證據，本院審酌上開陳述
    或係於司法警察前作成，或係公務機關職務上所製作，並無
    違法取證之情事，爰認為適當，因認得作為證據使用。
貳、實體部分：
一、訊據被告甲○○固坦承戊○○確曾於94年6月3日凌晨向其借
    用機車之事實，惟矢口否認涉有前開竊盜之犯行，辯稱：戊○○係向其借用其妻羅小紅所有、廠牌為豪邁100之銀色輕
    型機車1輛，然其並未同意戊○○之請求，此外，其未曾見
    過本件扣案之贓車，蓋以該車與其妻所有之上開輕型機車樣
    式不符，而被查獲之機車，業經證人丁○○於原審證稱戊○○於被查獲前二天即有騎該機車，並向丁○○稱該機車他去
    弄來的，及乙○○於原審之證詞，足見該機車係戊○○所竊
    云云。
二、經查：
(一)系爭TUK-889號機車是被害人丙○○所有，於94年5月31日上
    午7時許，在斗六市○○街3號前失竊等情，業據被害人於警
    詢中指述明確，並有贓物認領保管單及雲林縣警察局車輛尋
    獲電腦輸入單各1紙、交通部公路總局台中區監理所彰化監
    理站94年9月14日中監彰字第0940023424號函及函附之車牌
    號碼TUK-889號機車車籍異動登記書影本6紙等在卷可佐（詳
    偵查卷第36頁至第40頁、第46頁）。足見TUK-889號輕機車
    確有被竊之事實。
(二)證人戊○○於警詢時供稱：「我所騎乘之車號TUK-889號輕
    機車，我是向朋友甲○○借的，當時後載乙○○」、「我於
    94年6月3日2時左右，在斗六市○○路中華影城前，甲○○
    將車借我的，當時現場有乙○○在現場看見」、「我是因為
    乙○○要至斗南鎮找朋友，所以才向朋友甲○○借車要前往
    斗南鎮」等語（詳警局卷第2頁、第3頁、第6頁）。於偵查
    中亦供稱：「（這部贓車來源？）是今天（94年6月3日）凌
    晨二點，乙○○到甲○○家找我，說要到斗南找朋友，要我
    載他去，剛好甲○○就借我這部車」、「（甲○○為何在場
    ？）因為我這二天都住在甲○○家」、「甲○○家住在中華
    影城附近」等語（詳偵查卷第16頁、第17頁）。復於原審到
    庭具結證稱：「（那部贓車來源？）因為我是外地人，來這
    裡沒有交通工具，要外出，向甲○○借的，他供給我使用」
    、「（你什麼時候向他借？），就是當天，有朋友乙○○來
    找我，他說要去斗南，乙○○眼睛不好，沒有辦法自己騎車
    」、「當天晚上我向甲○○借他老婆的機車，他說不用他有
    另一部，叫我騎那部去」、「當天我騎的贓車是我第一次向
    甲○○借的」、「我比較慢下樓，車子放在他家對面大樓走
    廊上，機車是他發動的，我再去牽機車載乙○○」、「我們
    談借車的事情是在甲○○家，我住他家，甲○○與乙○○回
    到家裡時，乙○○說要去找朋友，叫我載他去，我才向甲○○借車」、「我開口向甲○○借車時，乙○○有在場，當時
    我還有向甲○○借安全帽，甲○○的意思說車子與安全帽是
    他老婆的，他這樣會被他老婆罵，所以不願借他老婆的車子
    及安全帽，在路上遇到警察時，我與乙○○都未戴安全帽」
    、「甲○○與乙○○回到甲○○家之前，我並沒有打電話要
    他們去中華幼稚園旁的大樓拿一頂安全帽，我們被查獲時都
    沒有戴安全帽」等語（詳原審卷第47頁背面至第51頁背面）
    。再於本院到庭證述：我住在甲○○家，那天半夜乙○○找
    我，想要去斗南找朋友，那個朋友我也認識也知道路，問我
    可否載他去，我就向甲○○借車，再載他去」、「甲○○他
    連車及鑰匙交給我」、「我與甲○○到對面牽機車回來時，
    乙○○在門口等我，我與乙○○出去時甲○○才關門進去」
    等語（詳本院95年9月18日審判筆錄）。核與證人乙○○於
    警詢時供稱：「我於94年6月3日3時30分，在雲林縣斗南鎮
    台一丁線12公里處路旁，被警方當場查獲」、「當時由戊○○騎乘機車後載我」、「我所乘坐之TUK-889號輕型機車，
    我不清礎是誰所有的，只知道戊○○向人借的」、「我只知
    道戊○○向朋友甲○○借車時，鑰匙是他交給戊○○的」、
    「（戊○○於何時？何地？向甲○○借該部輕機車？當時你
    是否在場？）我於94年6月3日3時左右，在斗六市○○路中
    華影城前，甲○○將機車借戊○○，當時我有在場」等語（
    詳警局卷第9頁）。復於偵訊中到庭具結證稱：「（問：戊○○這部機車是如何來的？）警方查獲當天戊○○在甲○○
    家，我去找戊○○請他帶我到斗南去找朋友，戊○○沒有機
    車就開口向甲○○借機車」、「（問：戊○○當天自己沒有
    機車，該贓車是如何冒出來的？）我有聽到他開口向甲○○
    借機車」等情節相符（詳偵查卷第21頁、第22頁）。足見被
    害人丙○○所有被竊之TUK-889號輕型機車1輛，係被告所竊
    無訛。
(三)按審理事實之法院於證人之陳述有部分前後不符或相互間有
    所歧異時，究竟何者為可採，仍應本其自由心證予以斟酌，
    非謂一有不符或矛盾，即應認其全部不可信。又證人供述之
    證據前後不符時，究竟何者為可採，事實審法院仍得依證據
    法則，本於自由心證予以斟酌，作合理之比較，定其取捨，
    若其取捨判斷無從認為確實有違日常客觀之經驗法則，自不
    得指為違背法令，有最高法院八十一年度臺上字第五三○三
    號判決及八十二年度臺非字第一四一號判決可參。且證人就
    同一事實之陳述前後略有出入此乃各人之記憶不清，或細節
    未交待清楚，或其描述用語不同，省略片段情節，或記錄之
    詳簡有異所致，倘其主要陳述一致，即尚難因其細節稍有紛
    歧即將全部證言捨棄不採，亦有最高法院七十三年度臺上字
    第三九九八號判決可參。又按一般證人基於人性之弱點以及
    事後避免得罪涉案被告之考量，往往有在嗣後翻異前供而改
    為有利於被告證述之現象，藉以避免遭被告仇視，而被告亦
    每利用此種情形，主張證人所為之指證前後矛盾或非出於本
    意，而請求法院排斥其證詞之可信性。惟法院對證人所為前
    後矛盾不一之證詞，不宜僅依表面觀察，發現其一有矛盾情
    形即全然摒棄不採，亦不應依證人事後之翻供即認其原先之
    證詞不實，法院為確實發現真實，仍有必要依前述證人人性
    弱點之角度深切觀察其前後所為不同之證述，何者係真實可
    信，何者係事後為避免得罪被告所為迴護之詞，而不應採信
    ，以作為判決之依據。查本件被告以前詞置辯，原審亦以證
    人乙○○於原審審理時證稱：當天有聽到戊○○向被告借他
    太太的機車，被告有無答應，我沒有聽到，至於被告有無將
    機車鑰匙交予被告，因我視力很差，沒有看到等語，核與其
    於偵查中之供證情詞相符（偵查卷第21、22頁）。是依證人
    乙○○上開供證，並無足佐認戊○○當天騎乘之系爭機車，
    係向被告所借得云云。然查證人乙○○於警詢時陳稱：戊○○向甲○○借車時，甲○○確有將機車鑰匙交給戊○○等語
    已見前述，嗣於偵訊中雖證稱：並未注意甲○○是否將機車
    鑰匙交付予戊○○云云，然或因事隔一個多月，證人乙○○
    於地檢署偵訊中記憶稍顯模糊所致，惟戊○○本身既無機車
    可供使用，於事發當晚亦確有向甲○○請求借用機車，被告
    亦供承證人戊○○有向渠借機車，旋即騎乘機車搭載乙○○
    外出，則本件查獲之贓車係由甲○○交付予戊○○一節，堪
    予認定。原審復以證人乙○○於原審審理中證稱：當天我由
    台北下來，打電話給戊○○，戊○○復央請被告前去搭載我
    ，先到被告家，到樓下時，戊○○有打電話給我，叫我去中
    華幼稚園旁的大樓附近，拿他的安全帽，戊○○並指示是放
    在柱子旁的某部機車上，拿到安全帽後才上樓至被告家中，
    後來我要到斗南找朋友，才請戊○○載我去，之後我與戊○○下樓，戊○○就去當初我拿安全帽的同一巷子騎一部機車
    出來載我，後來就被警查獲，被查獲的贓車與先前拿安全帽
    的那部機車，應該是同一部云云（詳原審卷第33頁）。然查
    證人乙○○於本院到庭具結證稱：「（知否戊○○在那裡牽
    車？）不知道」、「在警方及偵查中所述實在」、「我本來
    打電話給戊○○叫他來載我至甲○○家，戊○○再叫甲○○
    載我」、「（甲○○載你到他家這中間，戊○○有無打電話
    與你聯絡？）沒有」、「（為何你在地院時證稱快到甲○○
    家樓下，戊○○有打電話給你，叫你去中華幼稚園旁的大樓
    附近，拿他的安全帽？）那不是我說的，那是甲○○說的，
    說戊○○打電話給我去機車拿安全帽，機車放在巷子裡面」
    、「是甲○○找到機車」、「被警方查獲時，我沒有戴安全
    帽，戊○○也沒有戴」、「（你要戊○○載你當時，你知道
    戊○○有無機車？）我與戊○○是朋友，縱使戊○○沒有機
    車也可以向甲○○借機車，他當時有向甲○○借機車」等語
    （詳本院95年9月18日審判筆錄）。是證人乙○○於警詢、
    偵查中及本院審理時之證述，核與其於原審之證述已有不符
    ，是尚難以證人乙○○於原審有利於被告之證詞，即遽認被
    告無罪。況證人乙○○於本院亦供承於警方及偵查中所述實
    在，而其於警詢及偵查中已供述被告有將TUK-889號輕型機
    車借予戊○○，已見前述。再徵之如證人戊○○早已竊取該
    機車，則證人乙○○打電話給戊○○，要其至乙○○住處載
    至被告家，自無再委由被告去載乙○○之理。且證人戊○○
    堅詞否認有打電話叫被告或證人乙○○拿安全帽上來，而證
    人戊○○及乙○○均證稱被查獲時渠二人均未戴安全帽，則
    如有前開拿安全帽等情節，證人戊○○焉未戴安全帽而被警
    攔檢查獲。至於證人乙○○於原審前開供述，其於本院則供
    稱係被告說的。足認證人乙○○於警詢、偵查中及本院之證
    述，較為可採。再者，戊○○既為了搭載乙○○前往斗南訪
    友始向甲○○借車，且自機車之使用借貸至取得機車等過程
    亦經乙○○在旁見聞，被告既已供承戊○○有向其借機車，
    茍被告甲○○拒絕將其機車外借，則戊○○勢須另向他人借
    車，或以非法手段竊取，乙○○對此理當有所悉，然乙○○
    自始未論及戊○○另謀他途取得機車一節，反而於警詢中即
    案發之初、記憶最清晰時直指甲○○借車與戊○○並交付機
    車鑰匙等語，益可證本件遭查獲之贓車確由戊○○向甲○○
    借得乙情無訛。
(四)被告以證人丁○○於原審證詞為據，已證明系爭之TUK-889
    號輕機車是證人戊○○所竊云云，原審亦以證人丁○○於該
    院審理中具結證稱：案發前2天，戊○○騎一部乳白色機車
    經過伊家大樓下，剛好被伊巧遇，因案發前被告曾叫伊去載
    戊○○，所以伊知道戊○○沒有交通工具，因此伊有問戊○○為何有該部機車，戊○○說是他去弄來的云云，並當庭指
    認案發前2天所見的機車即是查獲照片所示的機車無訛（詳
    原審卷第30頁背面、第31頁）；再以證人戊○○先證稱：不
    曉得丁○○此人云云，後又改稱：知道丁○○這個人，曾與
    被告一起至丁○○家中，但伊本人不曾自己去過該處云云（
    詳原審卷第48、49頁），證人證詞前後不一，心虛之情已甚
    明灼。堪認證人戊○○所證，並非真實，自不足取。原審並
    以就上開證詞參互以觀，足認查獲之機車應係戊○○自行所
    竊取，而非被告竊取後再出借予戊○○云云，固非無見。然
    查依原審95年6月7日之審判筆錄所載，證人戊○○係因僅知
    其人，而不知「丁○○」其名，故先證稱：不曉得丁○○此
    人等語，迨至理解「丁○○」一名，係指何人後，證人戊○○即改稱：知道丁○○這個人等語，與常情並無違背，則實
    質上是否心虛有意隱瞞，尚難據以論斷。原審遽認係證人戊○○心虛，尚嫌速斷。次查，證人丁○○於原審亦證稱：「
    戊○○被查獲當天晚上，甲○○有拜託我去交通隊看他一下
    ，如果有什麼事情要交待我，當天凌晨二、三點我就過去」
    、「我在交通隊沒有看到戊○○所騎被查扣之機車」等語（
    詳原審卷第30頁、第31頁），被告亦不否認有叫證人丁○○
    去交通隊瞭解。則證人丁○○如前述所述縱使實在，既未見
    到被扣案之機車，則何以肯定係其二日前所見之機車？又證
    人丁○○於本件贓車為警查獲前2日，苟曾目睹戊○○騎乘
    該贓車，則嗣後受被告之託，前往警局探視戊○○並瞭解事
    情原委後，丁○○必然向被告回報探視狀況，並告知曾目睹
    戊○○騎乘本件贓車一事。詎料被告於94年7月21日及同年9
    月7日於偵查中，竟未提及丁○○此一有利人證，亦有違常
    情。此外，被告於準備及審理程序中既能詳細陳述目睹本件
    贓車經過，苟該情節屬實，何以於偵查中隻字未提，而與一
    般被告必然詳述有利於己事實之經驗法則大相逕庭。而證人
    丁○○於原審審理時之證詞，係證人戊○○未在場之情形，
    於本院再傳訊證人丁○○以便與證人戊○○對質，惟證人丁○○卻無正當理由拒未到庭。證人戊○○於原審及本院已迭
    次否認證人丁○○前開所述之情節，被告對於前開有利之證
    人，何以未於偵查中舉證，亦無法說明。且本院於證人戊○○始終證述該系爭被查獲之機車係向被告所借，要被告詰問
    該證人戊○○，被告卻不詰問，僅動之二人間之私情，表示
    已將錢拿給戊○○之父母，及會善加關照其父母云云，然證
    人戊○○依然證述其歷次所證實在等情，且證人戊○○涉嫌
    竊取本件機車，業經不起訴處分，有臺灣雲林地方法院檢察
    署94年度偵字第2523號不起訴處分書在卷可稽（詳偵查卷第
    47頁）。是以證人丁○○於原審前開之證詞，尚難遽為被告
    有利之證詞。
(五)綜上所述，被告、證人乙○○、丁○○於原審審理中有關本
    件贓車來源之有利之說詞，既未見於被告於偵查中之供述，
    顯係事後杜撰，且證人戊○○證述該贓車向被告所借指證不
    移，復經證人乙○○於警詢、偵查中及本院所證情節相符，
    足見被告一再掩飾其涉案情節，顯見被告必循非法管道竊得
    該車，堪以認定。被告前開所辯，顯係事後卸責飾詞，委無
    足採。本件事證已臻明確，被告犯行洵堪認定。
三、查被告甲○○意圖為自己不法之所有，竊取被害人丙○○所
    有之車牌號碼TUK-889號輕型機車1輛，核其所為，係犯刑法
    第320條第1項之竊盜罪。又被告於92年間，因偽造文書案件
    ，經臺灣雲林地方法院以92年度六簡字第248號判決處有期
    徒刑5月確定，嗣於93年7月27日執行完畢出監，有臺灣高等
    法院被告全國前案紀錄表1份在卷可參，其於前開有期徒刑
    執行完畢後5年內再犯本件有期徒刑以上之罪，不論依修正
    前之刑法第47條或修正後之刑法第47條第1項之規定，均構
    成累犯，對被告而言並無有利或不利之情形，自不生新舊法
    比較之問題，應逕依修正前之刑法第47條規定，加重其刑。
四、按行為後法律有變更者，適用行為時之法律。但行為後之法
    律有利於行為人者，適用最有利於行為人之法律，刑法第2
    條第1項定有明文。按被告行為後，刑法第41條第1項之規定
    ，業於94年1月7日修正公布，並於95年7月1日施行，其中修
    正前刑法第41條第1項前段規定：「犯最重本刑為5年以下有
    期徒刑以下之刑之罪，而受6個月以下有期徒刑或拘役之宣
    告，因身體、教育、職業、家庭之關係或其他正當事由，執
    行顯有困難者，得以1元以上3元以下折算1日，易科罰金。
    」，又修正前之易科罰金折算標準，依修正前罰金罰鍰提高
    標準條例第2條前段（95年5月7日修正公布刪除，自95年7月
    1日施行）規定，就其原定數額提高為100倍折算1日，則本
    件被告行為時之易科罰金折算標準，應以銀元300元折算1日
    ，經折算為新臺幣後，應以新臺幣900元折算為1日。惟95年
    7月1日修正公布施行之刑法第41條第1項前段則規定：「犯
    最重本刑為五年以下有期徒刑以下之刑之罪，而受六個月以
    下有期徒刑或拘役之宣告者，得以新臺幣一千元、二千元或
    三千元折算一日，易科罰金」，自屬法律有變更。從而，比
    較修正前後之易科罰金折算標準，以95年7月1日修正公布施
    行前之規定，較有利於受刑人，則應依刑法第2條第1項前段
    ，適用修正前刑法第41條第1項前段規定，定其折算標準，
    並仍應適用較有利於被告之行為時法律即舊法（最高法院95
    年第8次刑事庭會議決議參照）。
五、原審不察，遽予無罪之諭知，自有未洽，檢察官上訴意旨，
    指摘原判決不當，非無理由，自應予撤銷改判。爰審酌被告
    之犯罪動機、目的、手段、智識程度、品行及本件機車已老
    舊，約值新臺幣五千元（被害人於警詢之供述）暨犯後飾詞
    狡辯等一切情狀，量處有期徒刑肆月，如易科罰金，以參佰
    元折算壹日。
六、據上論斷，應依刑事訴訟法第369條第1項前段、第364條、
    第299條第1項前段、刑法第320條第1項、修正前第47條、修
    正前第41條第1項前段、刑法第2條第1項、修正前罰金罰鍰
    提高標準條例第1條前段、第2條，判決如主文。
本案經檢察官林炎昇到庭執行職務。
中    華    民    國    95    年     9    月   28    日
                  刑事第五庭  審判長法  官 楊明章
                                    法  官 戴勝利
                                    法  官 楊子莊
以上正本證明與原本無異。
不得上訴。
                                    書記官 李珍鳳
中    華    民    國    95    年     9    月   28    日
附錄：參考法條：
中華民國刑法第320條(普通竊盜罪、竊佔罪)
意圖為自己或第三人不法之所有，而竊取他人之動產者，為竊
盜罪，處 5 年以下有期徒刑、拘役或 500 元以下罰金。
意圖為自己或第三人不法之利益，而竊佔他人之不動產者，依
前項之規定處斷。
前二項之未遂犯罰之。


司法院資訊處製作；財團法人民間司法改革基金會備份。
